【裁判字號】    98,台抗,49
【裁判日期】    980121
【裁判案由】    偽造文書聲請法官迴避
【裁判全文】
最高法院刑事裁定                九十八年度台抗字第四九號
抗  告  人  甲○○
上列抗告人因偽造文書案件，不服台灣高等法院中華民國九十七
年十二月九日駁回其聲請法官迴避之裁定（九十七年度聲字第三
八五九號），提起抗告，本院裁定如下：
    主  文
抗告駁回。
    理  由
本件原裁定以抗告人甲○○在原審之聲請意旨略以：抗告人被訴
偽造文書案件，現由原審受命法官林明俊審理。緣抗告人曾於擔
任前立委林瑞圖之核心幕僚時，協助揭發包括林明俊法官在內之
十幾名參加「龍馬球隊」之司法官涉有不當行為及內線交易等情
。林明俊法官於第一次開庭審理該偽造文書案件時，未及二分鐘
即要求抗告人認罪，且不理會抗告人之辯護律師發言，即訂於民
國九十七年十一月二十五日行言詞辯論，又對抗告人請求調查之
文書，認為抗告人無法明確指出日期，裁示無從調查，嗣經律師
閱卷後發覺重要物證（即告訴人陳瑩之國會辦公室收發文簿）遺
失，嚴重影響抗告人訴訟權益。以林明俊法官與抗告人前有職務
對立或衝突之嫌隙，恐執行職務有偏頗之虞，爰依刑事訴訟法第
十八條第二款之規定，聲請迴避等語。原裁定則以：刑事訴訟法
第十八條第二款規定得聲請法官迴避原因，所指「足認其執行職
務有偏頗之虞者」，係指以一般通常之人所具有之合理觀點，對
於承辦法官能否為公平裁判，均足產生懷疑，且此種懷疑存有其
完全客觀原因，而非僅出諸當事人自己主觀判斷者，始足當之。
至訴訟指揮，乃專屬法院職權，法院得斟酌當事人主張及請求以
為訴訟進行，不得以此對當事人有利與否，作為其將有不公平裁
判之依據，而謂有偏頗之虞。林明俊法官是否參加「龍馬球隊」
與其擔任抗告人被訴偽造文書案件之受命法官，係屬二事，難混
為一談。至抗告人所指林明俊法官於第一次開庭時，即要求抗告
人認罪，且不理會辯護人發言等項，則屬法官調查證據之順序、
方法、訴訟指揮及問案態度，抗告人因事關己身利害，心中感受
特別，然客觀上尚未達一般通常之人均認法官不能為公平審判之
程度。又事實認定與當事人聲請調查證據之準否，為法官依法行
使審判職權之範圍，現行刑事訴訟法雖改採改良式當事人進行主
義，訴訟當事人固得請求調查有利於己之證據，惟並不妨礙法官
審判職權之行使，法官自得審酌當事人之聲請，依專業智識、經
驗及個案所呈之一切情狀、證據，而為判斷。再以該偽造文書案
件之審理係合議行之，受命法官依刑事訴訟法規定，為準備審判
起見，行準備程序，以處理同法第二百七十三條第一項、第二百
七十四條、第二百七十六條至第二百七十八條規定之事項，嗣於
審判期日，行合議審判，由合議庭依審理結果，審酌全部卷證資
料據以認事用法，實無任由受命法官偏頗之可能。抗告人徒憑主
觀臆測，謂受命法官林明俊執行職務有偏頗之虞，難認有理由，
乃駁回所請。經核原裁定於法尚無不合。矧依抗告人之聲請法官
迴避狀所載，該偽造文書案件業經準備程序及九十七年十一月二
十五日言詞辯論程序，抗告人並已聲請調查證據，足證抗告人對
該案件已有所聲明或陳述，依刑事訴訟法第十九條第二項規定，
不得再聲請法官迴避；雖該項但書規定聲請迴避之原因發生在後
或知悉在後者，不在此限，然依同法第二十條第二項規定，抗告
人就迴避之原因發生在後或知悉在後者，應釋明之，而抗告人就
此並未提出任何釋明，以資憑信。抗告人所為聲請，亦有未合。
抗告意旨仍執陳詞，指摘原裁定不當，難認有理由，應予駁回。
據上論結，應依刑事訴訟法第四百十二條，裁定如主文。
中    華    民    國  九十八  年    一    月  二十一  日
                      最高法院刑事第十一庭
                          審判長法官  花  滿  堂
                                法官  黃  正  興
                                法官  陳  東  誥
                                法官  林  錦  芳
                                法官  洪  昌  宏
      本件正本證明與原本無異
                                      書  記  官
中    華    民    國  九十八  年    一    月  二十三  日
                                                     m


司法院資訊處製作；財團法人民間司法改革基金會備份。
